【裁判字號】    97,訴緝,163
【裁判日期】    971120
【裁判案由】    強盜等
【裁判全文】
臺灣高雄地方法院刑事判決             97年度訴緝字第163號
公  訴  人  臺灣高雄地方法院檢察署檢察官
被      告  戊○○
                    （
指定辯護人  本院公設辯護人  蘇鴻吉
上列被告因強盜等案件，經檢察官提起公訴（97年度偵字第5276
號），本院判決如下：
    主  文
戊○○犯攜帶兇器強盜罪，處有期徒刑參年捌月，扣案水果刀壹
把，沒收之。又犯竊盜罪，處有期徒刑肆月，扣案鑰匙壹把，沒
收之。應執行有期徒刑參年拾月，扣案水果刀、鑰匙各壹把，均
沒收之。
    事  實
一、戊○○意圖為自己不法之所有，先於(一)民國96年6 月15日12
    時31分許，持其所有客觀上足以對人之生命、身體安全構成
    威脅，具有危險性之兇器水果刀1 把，在高雄市三民區○○○路15 5巷6 號前，趁丙○○發動所有之車牌號碼NJO-262
    號重型機車之際，搭坐於該機車之後座，並以左手抱住丙○○腰部，右手持水果刀架在丙○○之脖子，以此強暴手段，
    致丙○○不能抗拒，丙○○因遭受驚嚇趁隙掙脫，任由戊○○強行騎走上開丙○○所有之機車，及置於該機車置物箱紙
    袋內之身分證、健保卡、學生證、提款卡各1 張及紅色小皮
    包1 個、NOKIA 廠牌行動電話1 支、現金新台幣（下同）10
    00元等物；又另行起意，於(二)97年2 月11日22時許，在高雄
    市三民區○○○路245 號前，見甲○○○所有之車牌號碼
    ZHQ-312 號輕型機車停放於該處，竟以其所有之鑰匙轉動上
    開機車之電門鎖並發動機車之方式，竊取該機車得手，供己
    騎乘使用。嗣於97年2 月13日凌晨2 時50分許，戊○○騎乘
    上開車牌號碼ZHQ-312 號輕型機車，途經高雄市○○區○○
    路與新莊仔路，為警查獲帶回警局後，經戊○○同意，於戊○○身上扣得上開丙○○所有之身分證、健保卡、學生證、
    提款卡各1 張，及戊○○所有供強盜所用之水果刀1 把、供
    竊盜所用之鑰匙1 把。
二、案經高雄市政府警察局報請臺灣高雄地方法院檢察署檢察官
    偵查起訴。
    理  由
壹、證據能力部分：
    按被告以外之人於審判外之陳述，雖不符刑事訴訟法第15 9
    條之1 至之4 等4 條之規定，然若當事人於審判程序中同意
    作為證據，法院審酌該言詞陳述或書面陳述作成時之情況，
    認為適當者，亦得為證據；又當事人、代理人或辯護人於法
    院調查證據時，知有刑事訴訟法第159 條第1 項不得為證據
    之情形，而未於言詞辯論終結前聲明異議者，視為有前項之
    同意，同法第159 條之5 定有明文。本件證人即被害人甲○○○、丙○○於警詢時之證述（警卷第6 至7 、8 至9 頁）
    ，均為被告以外之人審判外陳述之性質，雖屬傳聞證據，惟
    經本院審理時依法提示並告以要旨，當事人及辯護人對此均
    未表示異議，且經本院審酌該書面作成時無違法情事，應適
    宜為本案之證據。
貳、實體判決理由及證據部分：
一、針對被告戊○○涉犯攜帶兇器強盜犯行部分：
    訊據被告戊○○固坦承於上開時、地持刀強取被害人丙○○
    機車、及置於該機車置物箱紙袋內之身分證、健保卡、學生
    證、提款卡各1 張及紅色小皮包1 個、NOKIA 廠牌行動電話
    1 支、現金等財物，惟矢口否認行搶當時右手以所持水果刀
    置於被害人脖子前方，並辯稱當時是將該把水果刀反折拿在
    右手，是被害人掙脫後，為恐將機車騎走之際，撞到被害人
    ，所以才亮出水果刀希望被害人遠離該機車云云。經查：
  (一)被告於上開時、地持水果刀對被害人行搶之事實，業據被告
    於警詢、偵訊及本院審理時坦承不諱（警卷第3 至4 頁、偵
    卷第7 頁、本院卷第98至100 頁），核與證人即被害人於警
    詢及本院審理時具結證述之內容大致相符（警卷第8 至9 頁
    、本院卷第70至75頁），復有丙○○身份證影本（警卷第13
    頁）、高雄市政府警察局保安警察大隊扣押筆錄暨扣押物品
    目錄表（警卷第18至21頁）、指認照片（警卷第22至23頁）
    、贓物認領保管單1 紙（警卷第25頁）、車輛協尋電腦輸入
    單（警卷第28頁）在卷可稽，及扣案水果刀1 把可佐，故被
    告於上開時、地持水果刀行搶被害人之事實，可堪認定。
  (二)被告雖於本院審理時，經證人丙○○到院具結證稱我剛開始
    沒有看到刀子，是掙脫後才看到（本院卷第70頁）等語後，
    遂改口辯稱當時是將該把水果刀反折拿在右手，是被害人掙
    脫後，為恐將機車騎走之際，撞到被害人，所以才亮出水果
    刀希望被害人遠離該機車云云。惟查，被告於警詢、檢察官
    訊問時分別供稱：當時是我以右手水果刀架在被害人脖子面
    前，搶走被害人之機車、證件、NOKIA 牌手機及現金1000元
    等財物（警卷第3 至4 頁）、我當時右手拿著水果刀亮在被
    害人面前（偵卷第7 頁），核與證人即被害人丙○○於警訊
    時證稱：當時忽然有一位男子手持水果刀架住我的脖子，搶
    走我的機車、證件、NOKIA 牌手機、現金1000元等財物（警
    卷第9 頁）之情相符，且證人即製作被害人及被告警詢筆錄
    之警員乙○○亦於本院具結證稱被害人警詢當時確實是陳述
    她被拿刀抵住脖子，及被告剛開始說右手拿刀子亮在被害人
    前面，因為被告說法與被害人陳述不一，所以再反問被告時
    ，被告即坦承當時是以刀子抵住被害人脖子等語（本院卷第
    76頁），足見被告於本院改口辯稱行搶當時並未亮出水果刀
    乙節，顯與事實不符，自難遽採。
  (三)又證人丙○○雖於本院證稱當時沒有見到被告持刀抵住脖子
    ，是掙脫後才看到被告有拿刀子云云。惟查，本院97年11月
    5 日審理期日傳訊證人丙○○到院作證，迄案發當時（即96
    年6 月15日）已逾1 年餘，證人丙○○對於案發經過細節，
    記憶模糊，乃人之常情，此從證人丙○○於本院證述關於被
    告是從後方勒住其脖子或腹部位時，先證稱脖子（本院卷第
    70頁），後改稱腰部等語（本院卷第71頁），及證稱伊有可
    能在警局作筆錄時是陳述被告拿刀子抵住脖子（本院卷第77
    頁）之證述內容可見一般。況證人丙○○與被告親屬於本院
    審理期間，已達成民事和解，有卷附和解書1 紙（本院卷第
    87 頁） 可稽，故證人丙○○於本院所為上開與警詢中所為
    不符之陳述，亦有迴護被告之嫌，是應認被害人於警詢中所
    述，較接近事實。
二、針對被告涉犯竊盜犯行部分：
    被告涉犯竊盜犯行，業據被告於本院審理時（本院卷第98頁
    ）坦承在案，核與證人即被害人甲○○○於警詢及本院審理
    時具結證述之內容相符（警卷第6 至7 頁、本院卷第79 至
    80頁），復有甲○○○身份證及機車行車執照影本（警卷第
    14頁）、高雄市政府警察局保安警察大隊扣押筆錄暨扣押物
    品目錄表（警卷第18至21頁）、指認照片（警卷第22至23
    頁）、贓物認領保管單1 紙（警卷第24頁）、車輛協尋電腦
    輸入單（警卷第27頁）在案可稽，及扣案鑰匙1 把可佐。是
    被告之自白，核與事實相符，應堪信為真實。
三、從而，本件事證已明，被告於上開時、地，分別為攜帶兇器
    強盜及普通竊盜之犯行，均堪予認定，應依法論科。
四、按刑法第321 條第1 項第3 款所謂之兇器，其種類並無限制
    ，凡客觀上足對人之生命、身體、安全構成威脅，具有危險
    性之兇器均屬之（最高法院79年臺上字第5253號著有判例可
    資參照）。本件被告犯強盜罪時所持之水果刀1 把，刀鋒銳
    利異常，有水果刀1 把扣案可稽，其客觀上顯然足以對人之
    生命、身體、安全構成威脅，具有危險性，乃屬兇器，堪予
    認定。核被告所為，係犯刑法第330 條第1 項之攜帶兇器強
    盜罪、同法第320 條第1 項之普通竊盜罪。被告所犯上開2
    罪間，犯意各別，罪名互殊，應分論併罰。又被告於97 年2
    月13日凌晨騎乘竊得之車牌號碼ZHQ-312 號輕型機車為警查
    獲帶回警局後，經警從其外套、牛仔褲內分別搜得扣案水果
    刀及被害人丙○○之證件等物，並未自首承認強盜部分犯行
    ，係在承辦員警依照證件上之被害人資料從電腦上連線查詢
    ，獲悉被害人遭搶之報案資料後，打電話給被害人，被告始
    坦承另涉攜帶兇器強盜案件，業據證人即員警乙○○於本院
    具結證述在卷（本院卷第68至69頁），且為被告所不爭執（
    本院卷第69頁），顯與刑法第62條自首規定之構成要件不符
    ，附此敘明。查被告意圖為自己不法所有，而為強盜他人財
    物之行為，對於社會之危害固屬非微，惟其所搶得之財物，
    除現金1000元業經花用殆盡，手機已丟棄外，其餘如機車、
    證件等物，均經被害人丙○○領回，獲利甚微，且其係因失
    業多時，經濟陷入困窘，臨時起意行搶，且未傷害被害人之
    身體，惡性非重，若處以該罪之法定最輕刑，依社會一般觀
    念不無情輕法重之虞，是被告上開所為客觀上足以引起一般
    同情，衡情堪可憫恕，茲依刑法第59條之規定減輕其刑。爰
    審酌被告正值壯年之際，不思正途以賺取財物，為圖一己私
    利，先以持水果刀架於被害人丙○○脖子前方方式，強取被
    害人丙○○之財物，又擅自竊取被害人甲○○○之機車騎用
    ，其行為除造成被害人財物之損失外，對於被害人丙○○亦
    造成精神及心理恐懼之傷害，影響民眾安全及社會治安甚大
    ，本應嚴懲，惟其於本案犯行前並無任何經法院判處罪刑之
    紀錄，有臺灣高等法院被告前案紀錄表1 份附卷可參，素行
    尚佳，且所搶得之財物，除現金1000元業經花用殆盡外，其
    餘如被害人之證件、提款卡、機車等均經被害人丙○○、甲○○○領回，有車輛尋獲電腦輸入單（警卷第28頁）及贓物
    認領保管單2 紙（警卷第24至25頁）在卷可稽，對被害人2
    人所造成之損害尚非鉅大，及其犯後對強盜部分大致坦承犯
    行，對竊盜部分全部坦承犯行，並與被害人丙○○達成和解
    ，有卷附和解書可稽（本院卷第87頁），另衡量被告犯罪之
    動機、目的、手段、所生之損害等一切情狀，酌情分別量處
    如主文所示之刑，並定其應執行之刑，以示儆懲。至於扣案
    水果刀為被告強盜被害人丙○○財物時所持用，扣案鑰匙為
    被告行竊被害人甲○○○之機車所使用，且均為被告所有，
    業據被告供承在卷（見本院卷第83頁），爰依刑法第38條第
    1 項第2 款均宣告沒收，附此敘明。
據上論斷，應依刑事訴訟法第299 條第1 項前段，刑法第320 條
第1 項、第330 條第1 項、第38條第1 項第2 款、第59條、第51
條第5 款，刑法施行法第1 條之1 ，判決如主文。
本案經檢察官丁○○到庭執行職務。
中    華    民    國    97    年    11    月    20    日
                    刑事第八庭  審判長法  官   李璧君
                                      法  官   鄭峻明
                                      法  官   曾仁勇
以上正本證明與原本無異。
如不服本判決，應於判決送達後10日內，向本院提出上訴狀。
中    華    民    國    97    年    11    月    20    日
                                      書記官   王紀芸
附錄本判決論罪科刑法條：
中華民國刑法第320 條第1 項
意圖為自己或第三人不法之所有，而竊取他人之動產者，為竊盜
罪，處 5 年以下有期徒刑、拘役或 5 百元以下罰金。
中華民國刑法第330 條
犯強盜罪而有第321 條第1 項各款情形之一者，處7年以上有期徒
刑。
前項之未遂犯罰之。


司法院資訊處製作；財團法人民間司法改革基金會備份。
